【裁判字號】    99,婚,46
【裁判日期】    990310
【裁判案由】    離婚
【裁判全文】
臺灣臺南地方法院民事裁定                99年度婚字第46號
原      告  乙○○
被      告  甲○○
上列當事人間請求離婚等事件，本院裁定如下：
  主  文
本件移送臺灣嘉義地方法院。
  理  由
一、按訴訟之全部或一部，法院認為無管轄權者，依原告聲請或
    依職權以裁定移送其管轄法院，民事訴訟法第28條第1項定
    有明文。又離婚之訴，專屬夫妻之住所地或夫妻死亡時住所
    地之法院管轄。但訴之原因事實發生於夫或妻之居所地者，
    得由各該居所地之法院管轄，民事訴訟法第568條第1項定有
    明文。次按關於離婚訴訟之管轄權部分，民事訴訟法第568
    條第1項前段規定，婚姻無效或撤銷婚姻，與確認婚姻成立
    或不成立及離婚或夫妻同居之訴，專屬夫妻之住所地或夫、
    妻死亡時住所地之法院管轄。該條項所稱之「專屬夫妻之住
    所地」，係指專屬夫妻「共同」住所地之法院而言，此觀該
    條項文字未規定為「專屬夫或妻之住所地」或「專屬夫、妻
    之住所地」，及該條項於75年修正時，特揭櫫「依民法第20
    條第2項『一人不得同時有兩住所』之規定，夫妻住所必屬
    同一，亦即夫之住所即為妻之住所或妻之住所即為夫之住所
    ，爰將第1項『專屬夫或贅夫之妻之住所地或其死亡時住所
    地』修正為『專屬夫妻之住所地或夫、妻死亡時住所地』」
    為其立法理由。法院為前項裁定前，以夫妻共同戶籍地推定
    為其住所」之規定暨司法院大法官會議釋字第452號解釋之
    意旨自明（最高法院95年度臺抗字第595號亦同此旨，可資
    參照）。
二、原告起訴意旨略以：兩造為夫妻，但未履行同居及照顧之義
    務，且被告多次造成原告精神上損害，騷擾原告生活及親人
    、友人，為此訴請離婚等語。
三、經查，兩造結婚後雖先共同協議居住於臺南地區，惟嗣因原
    告遷往現戶籍地即嘉義市○○○街25號居住，兩造即另以上
    開嘉義市之處所為共同住所地等情，業據兩造陳明在卷，是
    本件兩造之共同住所地即應為上開嘉義市○○○街25號之處
    所一節，自堪認定；又本件原告起訴主張被告未履行同居及
    照顧之義務，被告並騷擾原告及原告之親人、友人，而造成
    原告精神上損害等情，而提起本件離婚訴訟，由原告到庭陳
    述其離開臺南後均住在嘉義，只有因婆婆生病才會返回臺南
    探視婆婆等情，可知本件離婚之訴原因事實發生地顯非在本
    院轄區，揆諸前開規定，本件應專屬兩造住所地及原因事實
    發生地之管轄法院即臺灣嘉義地方法院管轄。茲原告向無管
    轄權之本院起訴，顯係違誤，爰依職權將本件移送於該管轄
    法院。
四、依民事訴訟法第28條第1項，裁定如主文。
中    華    民    國    99    年    3     月    10    日
                       家事法庭   法  官  楊佳祥
以上正本證明與原本無異。
如對本裁定抗告須於裁定送達後10日內向本院提出抗告狀。
中    華    民    國    99    年    3     月    10    日
                                  書記官  葉芳如

司法院資訊處製作；財團法人民間司法改革基金會備份。
